最高法院民事裁定　　　　　　　九十四年度台聲字第九五七號
　　聲　請　人　甲○○
　　　　　　　　　　　　號5樓.
　　訴訟代理人　丁俊文律師
上列聲請人因與相對人大然建設股份有限公司間請求塗銷登記事
件，對於中華民國九十二年一月十七日本院裁定（九十二年度台
上字第一三五號），聲請再審，本院裁定如下：
    主  文
聲請駁回。
聲請訴訟費用由聲請人負擔。
    理  由
本件聲請人對於本院九十二年度台上字第一三五號確定裁定（下
稱原確定裁定）以有民事訴訟法第四百九十六條第一項第九款、
第十二款、第十三款規定之情形，聲請再審，無非以：伊前因拍
定取得坐落臺北市○○街○○段二一八地號土地上建物，即門牌
號碼為台北市○○○路○段四八號十七樓房屋所有權全部。詎相
對人以該房屋係受讓自萬仲建設股份有限公司（下稱萬仲公司）
，由其出資建造完成，而原始取得所有權，提起塗銷登記之訴。
經台灣高等法院九十一年度重上字第三六號判決認定所有權屬相
對人，雖經本院九十二年度台上字第一三五號裁定確定，惟嗣後
伊向監察院陳情，監察院告以另案台灣高等法院八十七年度重上
字第三四○號判決，認定相對人與萬仲公司係假買賣，真代工墊
款，相對人對上開房屋並無所有權等詞，為其論據。查原確定裁
定，係因聲請人對於前訴訟程序台灣高等法院九十一年度重上字
第三六號判決提起上訴時，違背民事訴訟法第四百六十七條、第
四百七十條第二項規定，而駁回其上訴，並無就該事件為實體上
之審理，自無同法第四百九十六條第一項第九款所謂為判決基礎
之證物係偽造或變造可言；更無同條項第十二款所謂同一訴訟標
的在前已有確定判決或和解、調解或得使用該判決或和解、調解
者。另同條項第十三款所謂當事人發見未經斟酌之證物或得使用
該證物，係指在前訴訟程序不知有該證物，現始知之，或雖知有
此而不能使用，現始得使用者而言。聲請人主張新取得之台灣高
等法院八十七年度重上字第三四○號判決所援引之事證，有當事
人發現未經斟酌之證物或得使用該證物云云。然該判決於前訴訟
程序第一審九十年度重訴字第一三０號，已將之作為判決之基礎
謂：「系爭標的物之原始起造人登記為被告萬仲公司，……建築
執照固僅係建築主管機關為管理建築物所為之行政措施，而不得
為認定建築物所有權之唯一依據，……如就孰為實際所有權人發
生實體上之爭議，則應由該第三人提起異議之訴解決爭執，而原
告就該標的物所提起之第三人異議之訴，業經本院八十六年度重
訴字第三０一號、臺灣高等法院八十七年度重上字第三四０號認
定原告就系爭建物並無所有權，而判決駁回該第三人異議之訴在
案，則本院民事執行處依債權人之請求，認定該系爭建物為被告
萬仲公司所有，並進行強制執行程序，已盡其審究之責」，祗是
未為第二審九十一年度重上字第三六號判決所採而已，亦與所謂
當事人發見未經斟酌之證物要件不符。從而聲請人以前開條款聲
請再審，求為廢棄原確定裁定，非有理由。
據上論結，本件再審聲請為無理由。依民事訴訟法第五百零七條
、第五百零二條、第九十五條、第七十八條，裁定如主文。
中　　華　　民　　國　九十四　年　 十二　 月　二十二　日
                      最高法院民事第八庭
                          審判長法官  朱　建　男
                                法官  顏　南　全
                                法官  許　澍　林
                                法官  袁　靜　文
                                法官  鄭　傑　夫
      本件正本證明與原本無異
                                      書  記  官
中　　華　　民　　國　九十五　年　  一  　月　　四　　日
                                                  Ｒ
